【裁判字號】    98,台抗,434
【裁判日期】    980611
【裁判案由】    聲請返還提存物
【裁判全文】
最高法院民事裁定              九十八年度台抗字第四三四號
抗  告  人  甲○○○○○○○○○○○○○（賽諾菲‧安萬特公司）
法定代理人  丙○○○○  ○○○.
訴訟代理人  黃章典律師
            簡秀如律師
上列抗告人因與天行健實業有限公司等間聲請返還提存物事件，
對於中華民國九十八年三月三十一日台灣高等法院裁定（九十八
年度聲字第五六號），提起抗告，本院裁定如下：
    主  文
原裁定廢棄，應由台灣高等法院更為裁定。
    理  由
本件抗告人主張：伊於民國九十六年九月六日依原法院九十六年
度聲字第二七一號裁定，以台灣台北地方法院（下稱台北地院）
提存所九十六年度存字第五一七二號為相對人天行健實業有限公
司、乙○○提供訴訟費用之擔保新台幣（下同）二十五萬一千五
百元。惟伊對上開第二七一號裁定提起抗告，經最高法院廢棄發
回，由原法院以九十六年度聲更（一）字第七號裁定駁回相對人
之聲請確定，應供訴訟費用擔保之原因已消滅等情，依民事訴訟
法第一百零四條第一項第一款規定，聲請返還上開提存物。原法
院以：相對人聲請命抗告人供訴訟費用之擔保，固經原法院裁定
駁回確定，然應供擔保之原因消滅者，法院應依供擔保人之聲請
，以裁定命返還其提存物，民事訴訟法第一百零四條第一項第一
款定有明文。所謂「應供擔保之原因消滅」，乃指為擔保對方權
利而供擔保之必要性消滅之謂。在訴訟費用之擔保情形，如判決
確定訴訟費用應由原告負擔，而原告有賠償被告訴訟費用之義務
者，即非應供擔保之原因消滅。抗告人與相對人間之本案訴訟，
業經判決抗告人敗訴，應由其負擔訴訟費用確定，而抗告人迄未
賠償相對人，供訴訟費用擔保之原因自未消滅，爰裁定駁回抗告
人之聲請，抗告人不服，對之提起抗告。
惟按應供擔保之原因消滅者，法院應依供擔保人之聲請，以裁定
命返還其提存物或保證書，民事訴訟法第一百零四條第一項第一
款定有明文，此項規定，依同法第一百零六條規定，於其他依法
令供訴訟上之擔保者準用之。而法院依民事訴訟法第九十六條第
一項所定：「原告於中華民國無住所、事務所及營業所者，法院
應依被告聲請，以裁定命原告供訴訟費用之擔保」，以裁定命原
告供訴訟費用之擔保且原告已供擔保者，倘該裁定嗣經廢棄並駁
回被告之聲請確定，則原告供擔保之依據已不存在，自應認應供
擔保之原因已消滅。抗告人係依原法院九十六年度聲字第二七一
號裁定為相對人供訴訟費用之擔保，嗣抗告人對上開第二七一號
裁定提起抗告，經本院廢棄發回，由原法院以九十六年度聲更（
一）字第七號裁定駁回相對人之聲請確定，有各該裁定可稽（見
台北地院卷七頁以下），則自應認抗告人供擔保之原因已消滅。
原法院見未及此，遽以前揭理由將抗告人之聲請駁回，尚有未洽
。抗告意旨，指摘原裁定違背法令，聲明廢棄，非無理由。
據上論結，本件抗告為有理由。依民事訴訟法第四百九十二條，
裁定如主文。
中    華    民    國  九十八  年    六    月   十一   日
                      最高法院民事第六庭
                          審判長法官  劉  福  來
                                法官  陳  國  禎
                                法官  陳  重  瑜
                                法官  吳  麗  女
                                法官  簡  清  忠
      本件正本證明與原本無異
                                      書  記  官
中    華    民    國  九十八  年    六    月  二十三  日
                                                      Ｅ


司法院資訊處製作；財團法人民間司法改革基金會備份。
